【裁判字號】    97,消債更,841
【裁判日期】    971203
【裁判案由】    聲請更生程序
【裁判全文】
臺灣高雄地方法院民事裁定           97年度消債更字第841號
聲  請  人  甲○○
上列當事人因消費者債務清理事件聲請更生，本院裁定如下：
    主  文
聲請人甲○○自中華民國九十七年十二月三日下午四時起開始更
生程序。
命司法事務官進行本件更生程序。
    理  由
一、聲請意旨略以：聲請意旨略以：聲請人因消費借貸、自用住
    宅借款、信用卡或現金卡契約，對金融機構負有債務，無擔
    保或無優先權之債務總額未逾新台幣（下同）1,200萬元，
    因有不能清償債務情事，前已提出債權人清冊，依中華民國
    銀行公會會員辦理消費金融案件無擔保債務協商機制，以書
    面向最大債權金融機構台北富邦商業銀行股份有限公司（下
    稱台北富邦銀行）請求共同協商債務清償方案，雖經協商成
    立，聲請人應月付9,775 元，然96年8 月間聲請人因罹患僵
    直性脊椎炎，自軍中退伍，致使收入驟減，又因於96年11月
    間父親肝腫瘤發病，聲請人為照顧父親，而無工作收入，聲
    請人曾努力依協議繳納數期，最後仍無法負擔不得已於97
    年1 月間毀諾，直至97年3 月父親因病去世後，聲請人始自
    97年4 月起任職於鑼斯特公司，聲請人履行協商顯有重大困
    難，客觀上實有不可歸責於己之事由，而無法繼續履行，且
    未經法院裁定開始清算程序或宣告破產，爰依法聲請更生等
    語。
二、按債務人不能清償債務或有不能清償之虞者，得依消費者債
    務清理條例所定更生或清算程序，清理其債務。債務人無擔
    保或無優先權之債務總額未逾1,200 萬元者，於法院裁定開
    始清算程序或宣告破產前，得向法院聲請更生。於消費者債
    務清理條例施行前，債務人依金融主管機關協調成立之中華
    民國銀行公會會員，辦理消費金融案件無擔保債務協商機制
    與金融機構成立之協商，準用同條例第151 條第5 項之規定
    ，即債務人與金融機構協商成立者，不得聲請更生或清算，
    但因不可歸責於己之事由，致履行顯有重大困難者，不在此
    限。法院開始更生程序之裁定，應載明其年、月、日、時，
    並即時發生效力，消費者債務清理條例第3 條、第42條第1
    項、第151 條第5 項、第6 項、第45條第1 項分別定有明文
    。
三、經查：
  (一)聲請人於本件更生聲請前，已於95年7 月11日依金融主管機
    關協調成立之中華民國銀行公會會員辦理消費金融案件無擔
    保債務協商機制與台北富邦銀行成立協商，自95年8 月起，
    利率百分之5，每月以9,775元依各債權銀行債權金額比例清
    償各項債務，至全部清償為止等情，有協議書1 紙、無擔保
    債務還款計劃1份在卷可稽（本院卷第8頁）。聲請人依協商
    清償協議，合計給付18期分期款（至97年1 月止）後悔諾之
    事實，亦有郵政存摺影本及聲請人陳報狀附卷可憑（本院卷
    第20至29頁）。且聲請人於消費者債務清理條例公布並毀諾
    後，另再以書面向最大債權銀行慶豐銀行請求協商債務清償
    方案，並表明共同協商之意旨，而遭拒絕致協商不成立，亦
    有前置協商退件通知函在卷可按（本院卷第9 頁）。此部分
    事實，應可認定。
  (二)按債務人對於金融機構因消費借貸、自用住宅借款、信用卡
    或現金卡契約而負債務，在聲請更生或清算前，應提出債權
    人清冊，以書面向最大債權金融機構請求協商債務清償方案
    ，並表明共同協商之意旨。債務人與金融機構協商成立者，
    不得聲請更生或清算。但因不可歸責於己之事由，致履行顯
    有重大困難者，不在此限，消費者債務清理條例第151 條第
    1 、5 項定有明文。聲請人雖曾於消費者債務清理條例施行
    前，與各債權銀行就無擔保債務成立協商，約定分100 期、
    每月償還9,775 元清償債務。然聲請人原係職業軍人，每月
    薪資43,064元，嗣於96年8 月因聲請人罹患僵直性脊椎炎致
    無法通過體能測驗，便申請退伍，退伍後照顧生病之父親，
    直到97年3月父親因病去世，聲請人才於97年4月至鑼斯特公
    司任職，即目前每月薪資僅19,579元，有96年薪資轉帳郵政
    存摺影本、退伍令、國軍高雄醫院診斷證明、死亡證明書、
    鑼斯特公司薪資單及勞工保險被保險人投保資料表可憑（本
    院卷第32至36、80至87、99至100 、113 至114 、37至39頁
    ）。以聲請人居住於高雄市，依台灣省97年度最低生活費每
    人每月為10,991元計算，聲請人每月薪資收入扣除其個人最
    低生活必要支出後，僅餘8,588 元，已不足清償協商金額。
    況且，聲請人尚須支付房租並扶養母親及2 名未成年子女，
    聲請人無法依協議繼續償還，係因客觀收入不足所致，其與
    金融機構協商成立之償還協議，因不可歸責於聲請人之事由
    ，致履行顯有重大困難，應可認定。
  (三)聲請人為一般消費者，並未從事營業，目前負債總額為3,79
    7,128 元，包含金融機構及民間借款，均為無擔保或無優先
    權之債務，每月薪資19,579元，名下有汽車一輛，有聲請人
    財產及收入狀況說明書、債權人清冊、財政部高雄市國稅局
    財產歸屬資料清單、薪資單為證。聲請人不能清償債務之事
    實，應可認定。
四、綜上所述，債務人僅係一般消費者，並未從事營業，因不可
    歸責於己之事由致無法履行協議，且其已達不能清償債務或
    有不能清償之虞之程度，其中無擔保或無優先權之債務，在
    1,200 萬元以下，復未經法院裁定開始清算程序或宣告破產
    ，又查無消費者債務清理條例第6 條第3 項、第8 條或第46
    條各款所定駁回更生聲請之事由存在，而如上所述，已不能
    清償債務，則債務人聲請更生，應屬有據，自應准許。
五、依消費債務清理法第45條第1項，裁定如主文。
中    華    民    國    97    年    12    月     3     日
                  民事第三庭    法  官  陳宛榆
以上正本證明與原本無異。
本件不得抗告。
本裁定已於民國97年12月3日公告。
中    華    民    國    97    年    12    月     3     日
                                書記官  曹德英


司法院資訊處製作；財團法人民間司法改革基金會備份。
